臺灣臺北地方法院刑事判決　　　　　　 100年度易字第2212號
公　訴　人　臺灣臺北地方法院檢察署檢察官
被　　　告　金崇慧
上列被告因傷害等案件，經檢察官提起公訴（100年度偵字第110
69號、第13263號），本院判決如下：
    主  文
金崇慧公然侮辱人，罪，各處拘役陸日，如易科罰金，均以新
臺幣壹仟元折算壹日；又傷害人之身體，處拘役拾伍日，如易科
罰金，以新臺幣壹仟元折算壹日，應執行拘役拾日，如易科罰
金，以新臺幣壹仟元折算壹日。
    事  實
一、緣金崇慧因認曾任臺北市大安區龍安國民小學（址設臺北市
    大安區○○○路○段33號，下稱龍安國小）之家長會會長陳
    英禹曾嘲笑並中傷其與其子即該校資源班學生黃○○（真實
    年籍、姓名均詳卷，下稱A童）而與陳英禹間生有嫌隙；龍
    安國小校方復因難以藉和平理性方式與金崇慧溝通，而要求
    該校生活教育組組長許德慶於執行導護任務時阻止金崇慧進
    入校內，另於必要時手持攝影機進行蒐證，使金崇慧對許德
    慶及該校教職員均怨懟非常。金崇慧並於民國99年間因傷害
    該校教師案件，經本院於100年1月28日以99年度易字第3110
    號判決判處拘役30日，嗣金崇慧不服上訴，經臺灣高等法院
    於100年6月16日以100年度上易字第530號判決上訴駁回，並
    宣告緩刑2年確定。
二、詎金崇慧仍不思警惕自制，於100年4月27日中午12時5分許
    ，至該校校門口欲送便當給A童時，適見陳英禹自校內走出
    ，竟莫名怒火中燒，基於公然侮辱陳英禹之犯意，在該不特
    定人或多數人得以共見共聞之該校校門口，對陳英禹怒稱：
    「你不要太缺德了，再這樣缺德，告訴你，你老婆已經得癌
    症死了，就像沒有卵趴的男人，不要連送終都沒有人來送」
    、「幹你娘」之語，並朝陳英禹吐口水，而公然以此「缺德
    」、「就像沒有卵趴的男人」、「幹你娘」之客觀上足以貶
    抑人格及社會評價言詞，及吐口水之舉止，侮辱陳英禹，足
    以貶損陳英禹之名譽。
三、斯時亦在該校校門口值勤之許德慶為免事態擴大，隨即依照
    校方之指示手持攝影機進行蒐證，於同日中午12時22分許，
    A童前來校門口領取便當之際，金崇慧因認未受尊重，復另
    行基於公然侮辱許德慶之單一犯意，在該不特定人或多數人
    得以共見共聞之該校校門口，對許德慶蔑稱：「你說死德慶
    啊，你是不是沒有媽教你啊，那你真是太可悲了」之語，而
    公然以此「死德慶」之客觀上足以貶抑人格及社會評價言詞
    ，侮辱許德慶，足以貶損許德慶之名譽。許德慶聞言後因A
    童已領完便當，而金崇慧復有進入校園之舉動，隨即要求金
    崇慧離去，金崇慧因而火氣中燒，心生報復，於朝校門外走
    去之際，竟基於傷害他人身體之犯意，突以左手捏擠許德慶
    之腹部，致許德慶受有右上腹捏傷併發局部腫痛之傷害。金
    崇慧復肝火未消，在該不特定人或多數人得以共見共聞之該
    校校門外人行道上，基於前揭公然侮辱許德慶之單一犯意，
    於同日時25分許接續對許德慶怒稱：「機掰啦（閩南語，指
    女性生殖器）」、「... 生你這種爛貨」之語，而公然以此
    「機掰」、「爛貨」之客觀上足以貶抑人格及社會評價言詞
    ，侮辱許德慶，足以貶損許德慶之名譽。
四、嗣陳英禹不甘受辱，於翌日（即28日）至警局提出告訴。金
    崇慧知曉前情後，又心生怨懟，於100年5月4日中午12時8分
    許，見陳英禹正在不特定人或多數人得以共見共聞之龍安國
    小校門口對面之道路邊執行導護任務之際，竟走至其身後，
    基於公然侮辱陳英禹之犯意，對其怒稱：「不要臉還在當導
    護，還跑到警察局告我」之語，而公然以此「不要臉」之客
    觀上足以貶抑人格及社會評價言詞，侮辱陳英禹，足以貶損
    陳英禹之名譽。
五、案經陳英禹、許德慶訴由臺北市政府警察局大安分局報請臺
    灣臺北地方法院檢察署檢察官偵查起訴。
    理  由
壹、程序方面
    刑事訴訟法第159條第1項雖規定，被告以外之人於審判外之
    言詞或書面陳述，除法律有規定外，不得作為證據。惟同法
    第159條之5明定：「被告以外之人於審判外之陳述，雖不符
    前4條之規定，而經當事人於審判程序同意作為證據，法院
    審酌該言詞陳述或書面陳述作成時之情況，認為適當者，亦
    得為證據」；「當事人、代理人或辯護人於法院調查證據時
    ，知有第159條第1項不得為證據之情形，而未於言詞辯論終
    結前聲明異議者，視為有前項之同意」。查，本院以下所引
    用之供述證據，經本院當庭提示，檢察官、被告於本院言詞
    辯論終結前，均未對於其等之證據能力聲明異議，而視為同
    意該等證據具有證據能力，本院審酌各該陳述作成時之情況
    ，認亦無違法或不當之情事，依刑事訴訟法第159條之5第2
    項規定，均具有證據能力。另以下所引非供述證據，並無證
    據顯示係實施刑事訴訟程序之公務員違背法定程序所取得，
    亦無刑事訴訟法第159條之4所指顯有不可信與不得作為證據
    之情形，自均有證據能力。
貳、實體方面
一、訊據被告金崇慧固坦承其有於上開時、地分別對告訴人陳英
    禹、許德慶辱罵前揭言語，並徒手捏擠告訴人許德慶之腹部
    ，致告訴人許德慶受有右上腹捏傷併發局部腫痛傷害之事實
    ，惟矢口否認有何公然侮辱、傷害犯行，辯稱：告訴人陳英
    禹、許德慶和龍安國小對伊母子均不友善亦不尊重，如果不
    是告訴人陳英禹、許德慶長期以來對伊不尊重，伊也不會如
    此對他們，且伊之所以在事實欄二所示之時、地罵告訴人陳
    英禹且向他吐口水，是因為告訴人陳英禹有先向伊吐口水。
    而伊之所以在事實欄三所示時、地抓告訴人許德慶之肚子，
    是因為伊太生氣，要讓告訴人許德慶知道痛是什麼滋味，且
    伊當時也是因為快要跌倒，才會順勢抓告訴人許德慶之衣服
    云云。
二、經查：
  (一)被告有於上開時、地分別公然對告訴人陳英禹、許德慶辱罵
    前揭客觀上足以貶抑人格及社會評價言詞，以侮辱告訴人陳
    英禹、許德慶，並於如事實欄三所示之時、地，徒手捏擠告
    訴人許德慶腹部各情，業據被告坦承無訛，並經證人即告訴
    人陳英禹、許德慶於警詢時、偵查中、本院審理時指述歷歷
    （見臺灣臺北地方法院檢察署100年度偵字第13263號偵查卷
    宗〈下稱100偵13263號卷〉第10頁至第12頁、第13頁至第16
    頁、第35頁至第36頁；臺灣臺北地方法院檢察署100年度偵
    字第11069號偵查卷宗〈下稱100偵11069號卷〉第38頁至第
    40頁；本院卷第35頁至第37頁反面），核與證人即在場目擊
    之龍安國小校門駐衛保全張四維於警詢時、偵查中（見100
    偵13263號卷第17頁至第18頁，100偵11069號卷第39頁）；
    證人即在場見聞之龍安國小體育組組長張明凱於偵查中（見
    100偵13263號卷第36頁至第37頁）；證人即龍安國小校門警
    衛盧基和於偵查中（見100偵13263號卷第38頁）之證述大致
    相符。復經本院勘驗龍安國小大門監視器及證人許德慶所持
    攝影機所攝得影像畫面屬實，且製有勘驗筆錄（見本院卷第
    35頁至第36頁反面）及攝錄光碟影像翻拍照片5張附卷可稽
    （見本院卷第44頁至第46頁；100偵13263號卷第114頁），
    而告訴人許德慶遭被告徒手捏擠腹部後，受有右上腹捏傷併
    發局部腫痛傷害之情，亦有西園醫院100年4月27日診斷證明
    書1張存卷可佐（見100偵13263號卷第21頁），是上揭事實
    均堪以認定。
  (二)被告雖辯稱：伊之所以會於事實欄二所示之時、地辱罵告訴
    人陳英禹，並朝他吐口水，係因告訴人陳英禹先對伊吐口水
    云云。然質之證人張四維、張明凱、盧基和於偵查中均結證
    稱：當時僅見被告辱罵告訴人陳英禹，並未見告訴人陳英禹
    辱罵被告或朝被告吐口水等語明確（見100偵13263號卷第37
    頁至第38頁；100偵11069號卷第39頁至第40頁）。而告訴人
    陳英禹於100年4月27日中午12時6分許與被告開始互動前，
    並無朝被告吐口水之身體舉動，反係2人開始互動之際，告
    訴人陳英禹即有舉起左手往自身臉上為擦拭動作之情，業經
    本院當庭勘驗龍安國小大門監視器光碟影像無訛，有勘驗筆
    錄1份在卷可稽（見本院卷第35頁），是被告此部分所辯，
    顯係空言飾卸之詞，尚非可採。
  (三)被告另辯稱：伊於事實欄三所示時、地之所以會拉告訴人許
    德慶之衣服，係因為告訴人許德慶推伊，伊整個人都快要倒
    在地上云云。惟觀之本院翻拍之勘驗錄影畫面照片可知，被
    告於100年4月27日中午12時25分37秒時，有以左手拉告訴人
    許德慶腹部，同時上半身朝校門外方向之舉動，而間隔2秒
    後之同日中午12時25分39秒，被告已放手立於校門外與告訴
    人許德慶對話，期間均未見被告有跌倒之跡象或肢體反應（
    見本院卷第44頁至第45頁）。而被告於100年4月27日中午12
    時25分37秒，在龍安國小校門口，以左手拉手持攝影機者即
    告訴人許德慶之腹部位置，其頭部轉往校門外方向前進，告
    訴人許德慶右手似在阻擋，但被告並無跌倒跡象，雙方一起
    走到校門外，被告放手，開始繼續口角爭執之情，亦據本院
    當庭勘驗告訴人許德慶所攝錄影影像光碟屬實，有勘驗筆錄
    1份在卷可稽（見本院卷第36頁），並經證人許德慶於本院
    審理時證述綦詳（見本院卷第37頁正反面），核與證人張明
    凱於偵查中證稱：被告先拉告訴人許德慶衣服，告訴人許德
    慶沒有還手等語（見100偵13263號卷第37頁）；證人盧基和
    於偵查中證稱：100年4月27日中午伊有看到被告對告訴人許
    德慶咆哮，並罵告訴人許德慶「死德慶」、「你媽的機掰」
    ，被告有拉也有推告訴人許德慶，但告訴人許德慶只是擋著
    不讓被告進學校，沒有還手等語（見100偵13263號卷第38頁
    ）大致相符。是被告此部分所辯，顯與客觀事證相違，洵非
    可採。
  (四)又被告於本院審理時已供述：伊覺得告訴人許德慶太可恨、
    太可惡，所以伊要罵告訴人許德慶，且伊太生氣，要讓告訴
    人許德慶知道痛是什麼滋味，所以要捏告訴人許德慶腹部，
    又在如事實欄四所示之時、地，伊是故意要罵告訴人陳英禹
    ，另外伊因為告訴人陳英禹長期以來對伊不尊重，讓伊太生
    氣，伊才會在事實欄二所示之時、地辱罵告訴人陳英禹以教
    訓他等語明確（見本院卷第25頁、第38頁、第39頁），足徵
    被告於上開時、地確有公然侮辱告訴人陳英禹、許德慶，及
    傷害告訴人許德慶之故意灼然。至被告為前揭行為之原因縱
    係因其自覺告訴人2人長期對其不尊重，使其深感受辱或痛
    苦，然此至多係被告為上開行為之動機，僅得作為法院量刑
    之參考，尚無從憑此解免其罪責，附此敘明。至被告聲請傳
    喚其兒子，以證明告訴人2人長期對其母子之不尊重，惟此
    僅涉及被告犯罪動機之證明，與犯罪事實成立與否無關，自
    無調查之必要，併此敘明。
  (五)綜上所述，被告所辯各節，無非事後飾卸之詞，不足採信。
    本案事證明確，被告上揭犯行均堪以認定，均應依法論科。
三、核被告如事實欄二、四所示之所為，均係犯刑法第309條第1
    項之公然侮辱罪；被告如事實欄三所示之所為，係犯刑法第
    309條第1項之公然侮辱罪，及同法第277條第1項之普通傷害
    罪。被告在上開龍安國小校門口周圍，於不及5分鐘之短時
    間內對告訴人許德慶為如事實欄三所示之多次公然侮辱舉措
    ，係於密切接近之時、地，侵害同一之法益，各行為之獨立
    性極為薄弱，且係出於同一侮辱告訴人許德慶之目的，依一
    般社會健全觀念，在時間差距上，難以強行分開，應視為數
    個舉動之接續施行，合為包括之一行為予以評價，屬接續犯
    ，就此部分僅論以一個公然侮辱罪。至於起訴書所載之事實
    雖未敘及被告於事實欄三所示時、地以「...生你這種爛貨
    」之客觀上足以貶抑人格及社會評價言詞，侮辱告訴人許德
    慶之犯行，惟此部分與前開經起訴論罪之公然侮辱犯行部分
    ，具有實質上一罪之接續關係，依審判不可分之原則，亦為
    起訴效力所及，本院自得併予審究，附此敘明。被告所犯如
    事實欄二、三、四所示之3個公然侮辱罪及1個普通傷害罪間
    ，犯意個別，行為互殊，應予分論併罰。爰審酌被告前已有
    類似情節之前科經法院判刑，有臺灣高等法院被告前案紀錄
    表、臺灣高等法院100年度上易字第530號判決（見100偵
    13263 號卷第110頁至第111頁反面）附卷可佐，詎仍不思自
    制，再為本案上揭犯行，足見其法治觀念薄弱，所為實非可
    取，惟念其自述患有環境適應障礙精神疾病，承受環境壓力
    狀態非佳之身體狀況，目前單親扶養2子之生活狀況，且係
    因與告訴人陳英禹、許德慶與龍安國小間存有長期誤解與積
    怨始為上開犯行之動機，兼衡其犯後雖否認犯罪但自白部分
    犯罪事實，始終未向告訴人2人致歉之非佳態度，與告訴人2
    人所受損害尚非至鉅，暨被告犯罪之目的、手段、犯罪時所
    受刺激等一切情狀，分別量處如主文所示之刑，及均諭知易
    科罰金之折算標準，並定其應執行之刑及諭知易科罰金之折
    算標準，以資儆懲。
據上論斷，應依刑事訴訟法第284條之1前段、第299條第1項前段
，刑法第309條第1項、第277條第1項、第41條第1項前段、第51
條第6款，刑法施行法第1條、第2條前段，判決如主文。
本案經檢察官林易萱到庭執行職務
中    華    民    國   100    年    10    月    21    日
                  刑事第二庭  法  官  謝昀璉
上正本證明與原本無異。
如不服本判決應於收受送達後10日內向本院提出上訴書狀，並應
敘述具體理由；其未敘述上訴理由者，應於上訴期間屆滿後20日
內向本院補提理由書（均須按他造當事人之人數附繕本）「切勿
逕送上級法院」。告訴人或被害人如對於本判決不服者，應具備
理由請求檢察官上訴，其上訴期間之計算係以檢察官收受判決正
本之日期為準。
                              書記官  鄭雅文
中    華    民    國   100    年    10    月    25    日
附錄法條：刑法第309條第1項、第277條第1項。
中華民國刑法第309條
（公然侮辱罪）
公然侮辱人者，處拘役或3 百元以下罰金。
以強暴犯前項之罪者，處1 年以下有期徒刑、拘役或5 百元以下
罰金。
 中華民國刑法第277條
（普通傷害罪）
傷害人之身體或健康者，處3 年以下有期徒刑、拘役或1 千元以
下罰金。
犯前項之罪因而致人於死者，處無期徒刑或7 年以上有期徒刑；
致重傷者，處3 年以上10年以下有期徒刑。